【裁判字號】    90,訴,835
【裁判日期】    900718
【裁判案由】    妨害自由等
【裁判全文】
臺灣高雄地方法院刑事判決                            九十年度訴字第八三五號
    公  訴  人  臺灣高雄地方法院檢察署檢察官
    被      告  丙○○
    選任辯護人  盧世欽
右列告因妨害自由等案件，經檢察官偵查起訴（八十九年度偵字第二０七四四號），
本院判決如左：
    主  文
丙○○傷害人之身體，處拘役貳拾伍日，如易科罰金，以參佰元折算壹日。
    事  實
一、丙○○與伍慧敏為男女朋友關係，民國八十九年七月九日凌晨零時許，二人在丙○○位於高雄市苓雅區○○○路十之一號住處，因故發生口角，伍女執意要返家
    ，丙○○以夜深為由不同意其離去，並進而與之發生拉扯，其間並出手毆打伍慧
    敏，致伍女受有左臉頰及左耳瘀傷之傷害，嗣伍女以電話通知其父親甲○○到場
    攜其返家而發現上情。
二、案經伍慧敏訴由高雄市政府警察局苓雅分局報告台灣高雄地方法院檢察署檢察官
    偵查起訴。
    理  由
一、本件訊據被告丙○○固未否認於前揭時、地與告訴人發生爭執並咬告訴人手之事
    實，惟堅決否認有傷害告訴人伍慧敏之行為，辯稱：當時僅咬住告訴人之手阻止
    其動手，不知其臉上之傷何來云云。經查：前揭傷害之事實，除據告訴人指訴綦
    詳外，證人即案發之後至被告家中接回伍女之甲○○證稱：「八十九年七月九日
    凌晨零時許，接到我女兒電話，她叫我去載她，在一時三十分到達該處，被告開
    門讓我進去，見到我女兒左臉頰瘀血，我就打了被告一拳，我女兒向我說她想回
    家，丙○○不讓她回家就打她」等語，核與警卷所附楊榮超診所出具之診斷證明
    書所載，告訴人受有「左臉頰、左耳瘀挫傷」之情相符，足見告訴人當時確受有
    左臉頰瘀血之傷，另以告訴人與被告均於案發後之八十九年七月十日，分別至楊
    榮超診所及財團法人天主教聖功醫院就診，同時並出具診斷證明書，亦足見雙方
    之爭執甚巨，而非如被告所稱係告訴人動手伊一再忍讓而未動手，被告因衝突而
    毆打告訴人，其主觀上具有傷害之犯意甚明，其前開所辯應不足採，此外，復有
    楊榮超診所及財團法人天主教聖功醫院出具之診斷證明書各乙紙附卷可稽，被告
    傷害犯行足堪認定。
二、核被告所為係犯行法第二百七十七條第一項之傷害罪。爰審酌被告企圖以暴力之
    手段處理與告訴人間之爭執，事後又飾詞否認部分犯行，其犯罪動機及犯後態度
    均未足取，然其前未有任何犯罪科刑紀錄，有卷附台灣高等法院被告全國前案紀
    錄表可參，足見其素行良好，且本案之發生係因伊與告訴人之爭執而起，二人均
    受有傷害等一切情狀，量處如主文所示之刑，並諭知易科罰金之折算標準，另中
    華民國刑法第四十一條業經立法院於九十年一月四日修正，總統於同月十日公布
    ，自該月十二日起施行，雖被告所犯之罪為最重本刑三年以下有期徒刑之罪，依
    其行為時即修正前刑法第四十一條之規定，所宣告之刑本得易科罰金，然因其行
    為後刑法第四十一條既經修正，自應依刑法第二條第一項前段之規定，適用修正
    後之刑法第四十一條，附此敘明。
三、公訴意旨雖以：被告丙○○為阻止伍慧敏離去，遂出手毆打伍慧敏，以前開傷害
    之強暴方式，限制伍女之行動自由，因認被告另涉犯刑法第三百零二條之剝奪他
    人行動自由罪。惟按犯罪事實應依證據認定之，無證據不得推定其犯罪事實，刑
    事訴訟法第一百五十四條定有明文。又認定不利於被告之事實，須依積極證據，
    苟積極證據不足為不利於被告事實之認定時，即應為有利於被告之認定，更不必
    有何有利之證據。另刑事訴訟法上所謂認定犯罪事實之證據，係指足以認定被告
    確有犯罪行為之積極證據而言，該項證據自須適合於被告犯罪事實之認定，始得
    採為斷罪資料（最高法院三十年上字第八一六號判例、最高法院二十九年上字第
    三一０五號判例參照）。再按，刑法第三百零二條第一項之剝奪人之行動自由罪
    ，應以有具體行為，使人之行動喪失自由，方能成立，亦即須行為人之行為主觀
    上係為剝奪他人行動之自由，而客觀上足以侵害或限制他人離去特定處所之行動
    自由，始足當之。
四、本件公訴人認被告涉有妨害自由之嫌，無非係以卷內所附告訴人之驗傷診斷書及
    告訴人指訴案發之時被告阻止伊離去並為此毆打伊之情為其論斷之依據。訊據被
    告丙○○固坦承於右揭時、地與告訴人乙○○發生拉扯以阻止其離去等情，惟堅
    決否認有妨害自由之犯行，辯稱：因當時夜深了，伊才對乙○○說要伍女通知家
    人前去接送或隔天由伊送回家等語。本案被告確於前揭時、地，對告訴人施以傷
    害之行為固如前述，然被告主觀上是否有限制告訴人行動自由之意思，乃至其有
    無以此傷害行為為其手段遂其目的則有疑義，而應加以審究。經查：（一）告訴
    人自承，本案發生後，係以被告家中之電話通知伊父親到被告住處將伊帶回，而
    證人甲○○亦證稱：「我打電話給被告，因為他之前有留電話號碼給我，我就打
    電話請被告開門，我很生氣就打了被告一下，我女兒聽見聲音，就自己從房內走
    出來，我看見她整個左臉上都瘀青，她告訴我她要回來，被告不讓她回來」等語
    （見本院九十年五月十七日筆錄），足見被告於傷害犯行之後，並未阻止告訴人
    與外界聯繫，若其果有限制告訴人行動自由之意思，為遂其目的，豈有於傷害犯
    行之後，仍保留告訴人向外尋求救援之管道而自曝罪行之理？（二）此外，據證
    人甲○○於本院審理時所稱：「（有無說被告以何方式限制他自由？）沒有，她
    只說被告不同意她離開」（見本院九十年五月十七日筆錄）、於偵查中所稱：「
    （有無問被告為何打你女兒？）沒有，他只說這麼晚，乙○○回家比較危險，他
    說明天會載我女兒回家」等語，加以告訴人亦直承伊於八十九年十二月四日生產
    ，是案發之時，被告確實已懷有約五月之身孕，而當時確為午夜，告訴人單獨離
    開確有安全上之疑慮，被告辯稱其不贊成告訴人離開，是為告訴人之安全考量，
    洵非無據。綜上所陳，告訴人雖一再指陳案發之時被告不讓其離去，然就其與被
    告發生爭執並進而遭被告毆打後，仍得自由與外界聯繫，嗣後並通知家人接其回
    家，且其於案發之時確實身懷六甲，不適合獨自一人於深夜離去等情觀之，被告
    當時除不贊成告訴人離開之外，主觀上應無以其傷害犯行為手段，對告訴人私行
    拘禁之故意，與刑法第三百零二條妨害自由罪之構成要件自有未合，此外，並查
    無其他積極確切之證據足資顯示被告確有妨害自由之犯行，揆諸首揭說明，本應
    為被告無罪之諭知，然因公訴人認該部分犯行若構成犯罪，與被告前揭傷害犯行
    ，具有牽連犯之裁判上一罪關係，故不另為無罪諭知，附此說明之。
據上論斷，應依刑事訴訟法第二百九十九條第一項前段、刑法第二條第一項前段、第
二百七十七條第一項、第四十一條第一項，罰金罰鍰提高標準條例第一條前段、第二
條，判決如主文。
中      華      民      國      九十      年      七      月    十八    日
                                  臺灣高雄地方法院刑事第二庭
                                      法  官  卓立婷
右正本證明與原本無異。
如不服本判決，應於判決送達後十日內，向本院提出上訴狀。
                                      書記官    陳家宏
中    華    民    國      九十      年      七      月      二十六      日


司法院資訊處製作；財團法人民間司法改革基金會備份。
